【裁判字號】    89,訴,1761
【裁判日期】    891207
【裁判案由】    大陸人民條例等
【裁判全文】
臺灣板橋地方法院刑事判決                        八十九年度訴字第一七六一號
    公  訴  人  臺灣板橋地方法院檢察署檢察官
    被      告  壬○○
                乙○○
                辛○○
                甲○○
                戊○○
                丁○○
                己○○
                丙○○
右列被告等因違反臺灣地區與大陸地區人民關係條例等案件，經檢察官提起公訴（八
十八年度偵字第二五００六號、二六一七一號），本院判決如左：
    主  文
壬○○共同違反不得使大陸地區人民非法進入臺灣地區之規定，處罰金新臺幣壹拾陸
萬元，如易服勞役，以新臺幣玖佰元即銀元參佰元折算壹日。
乙○○共同連續違反不得使大陸地區人民非法進入臺灣地區之規定，處罰金新臺幣貳
拾陸萬元，如易服勞役，以罰金總額與陸個月之日數比例折算。
辛○○共同違反不得使大陸地區人民非法進入臺灣地區之規定未遂，處罰金新臺幣捌
萬元，如易服勞役，以新臺幣玖佰元即銀元參佰元折算壹日。
丁紫媚共同違反不得使大陸地區人民非法進入臺灣地區之規定，處罰金新臺幣壹拾陸
萬元，如易服勞役，以新臺幣玖佰元即銀元參佰元折算壹日。
戊○○共同違反不得使大陸地區人民非法進入臺灣地區之規定未遂，處罰金新臺幣玖
萬元，如易服勞役，以新臺幣玖佰元即銀元參佰元折算壹日。
丁○○共同違反不得使大陸地區人民非法進入臺灣地區之規定未遂，處罰金新臺幣玖
萬元，如易服勞役，以新臺幣玖佰元即銀元參佰元折算壹日。
己○○共同連續行使明知為不實之事項，而使公務員登載於職務上所掌之公文書，處
罰金柒仟伍佰元，如易服勞役以參佰元折算壹日。
丙○○共同連續行使明知為不實之事項，而使公務員登載於職務上所掌之公文書，處
罰金柒仟伍佰元，如易服勞役以參佰元折算壹日。
    事  實
一、緣庚○○（俟到案後另行審結）與甲○○因租賃房屋而認識，二人共同意圖營利
    ，並基於行使使公務員登載不實結婚戶籍登記之概括犯意，明知己○○係大陸地
    區人民，未經許可不得入境臺灣地區，竟於民國八十八年三、四月間，由甲○○
    充當結婚人頭，以使大陸地區男子己○○得以探親為由而申請入境來臺打工賺錢
    ，並協議甲○○可得人民幣五萬元之佣金圖利。庚○○乃於八十八年四月間，提
    供食宿等費用，帶同甲○○前往大陸福州市，安排與欲來臺工作而有行使使公務
    員登載不實結婚戶籍登記概括犯意聯絡之大陸男子己○○辦理假結婚事宜，並於
    八十八年四月二十日辦妥結婚登記。甲○○返臺後，復持大陸地區「福州市人民
    政府」所出具之結婚證明書，向臺北縣中和戶政事務所辦理與己○○之結婚戶籍
    登記，使該管公務員將此不實結婚事項登載於其職務上所掌之公文書即戶籍登記
    簿、戶口名簿及甲○○之身分證上。甲○○再於八十八年五月三十一日，填具「
    大陸地區人民進入臺灣地區旅行證申請書」，及檢具所填載之「大陸地區人民進
    入臺灣地區保證書」、身分證及戶籍登記簿謄本等資料，向內政部警政署入出境
    管理局以配偶來臺探親為由，申請己○○入境而行使之，使該管公務員不知有偽
    ，而於上開旅行證申請書之公文書上記載「民國八十八年四月二十日結婚」、「
    大陸來臺探病奔喪證」等不實之事實，而發給大陸地區男子己○○入境許可證，
    致己○○得於八十八年七月二十九日以合法來台探親為由，獲准入境，足以生損
    害於戶政機關對於戶籍管理及主管機關入境管制之正確性。
二、又，庚○○與丙○○原係甥舅關係，乙○○與壬○○則係夫妻關係，庚○○復承
    前犯意，並與乙○○及壬○○三人，共同意圖營利，並基於行使使公務員登載不
    實結婚戶籍登記之概括犯意，明知丙○○係大陸地區人民，未經許可不得入境臺
    灣地區，竟於八十八年二月間，先由乙○○、壬○○辦理離婚，同年七月間，再
    由壬○○充當結婚人頭，以使大陸地區女子丙○○得以探親為由而申請入境來台
    打工賺錢，並協議事後由乙○○、庚○○向丙○○分別收取佣金新臺幣十二萬元
    及人民幣五萬元圖利。庚○○乃於八十八年八月五日，提供食宿等費用，帶同壬○○前往大陸福州市，安排欲來臺工作而有行使使公務員登載不實結婚戶籍登記
    概括犯意聯絡之大陸女子丙○○辦理假結婚事宜，並於八十八年八月二十四日辦
    妥結婚登記。壬○○返臺後，復持大陸地區「福州市人民政府」所出具之結婚證
    明書，向桃園縣戶政事務所辦理與丙○○之結婚戶籍登記，使該管公務員將此不
    實結婚事項登載於其職務上所掌之公文書即戶籍登記簿、戶口名簿及壬○○之身
    分證上。壬○○再於八十八年九月十七日，填具「大陸地區人民進入臺灣地區旅
    行證申請書」，及檢具所填載之「大陸地區人民進入臺灣地區保證書」、壬○○
    身分證及戶籍登記簿謄本等資料，向內政部警政署入出境管理局以配偶來臺探親
    為由，申請丙○○入境而行使之，使該管公務員不知有偽，而於上開旅行證申請
    書之公文書上記載「民國八十八年八月二十四日結婚」、「大陸來臺探病奔喪證
    」等不實之事實，而發給大陸地區女子丙○○入境許可證，致丙○○得於八十八
    年十月二十一日以來臺探親為由，以非法方式獲准入境，並由庚○○將丙○○藏
    匿於其位在臺北縣中和市○○街一三二巷五之三號之住處。足以生損害於戶政機
    關對於戶籍管理及主管機關入境管制之正確性。
三、又乙○○復承前之概括犯意，明知戊○○、丁○○分別患有全身性紅斑性狼瘡及
    雙腿小兒麻痺，復與戊○○、丁○○三人共同意圖營利，並基於行使使公務員登
    載不實結婚戶籍登記之概括犯意，明知林齊良、葉祖華係大陸地區人民，未經許
    可不得入境臺灣地區，竟於八十八年八、九月間，由戊○○、丁○○二人充當結
    婚人頭，以使大陸地區男子林齊良、葉祖華得以探親為由而申請入境來臺打工賺
    錢，並協議戊○○、丁○○於結婚後可得前金新臺幣五萬元，待申請大陸地區男
    子林齊良、葉祖華來台後，可再得新臺幣八萬元之佣金圖利，雙方毋庸履行同居
    義務，大陸人民在臺工作及住處則由乙○○另外安排。乙○○乃於八十八年九月
    間，提供食宿、機票等費用，帶同前往大陸福州市，安排欲來臺工作之大陸男子
    林齊良、葉祖華與之辦理假結婚事宜，並分別於八十八年九月二十二日、同年九
    月八日辦妥結婚登記，乙○○旋交付二人前金各新臺幣五萬元。戊○○、丁○○
    返臺後，復分別持大陸地區「福州市人民政府」所出具之結婚證明書，向中和戶
    政事務所、臺北市大同區戶政事務所辦理彼等與林齊良、葉祖華之結婚戶籍登記
    ，使該管公務員將此不實結婚事項登載於其職務上所掌之公文書即戶籍登記簿、
    戶口名簿、戊○○、丁○○二人之身分證上，二人復分別持以向內政部警政署入
    出境管理局申請大陸地區男子林齊良、葉祖華以探親名義來臺而行使之，足生損
    生損害於戶政機關戶籍管理之正確性。惟林齊良、葉祖華因故並未來臺。
四、乙○○再承前犯意，除本身仲介前開臺灣地區人民與大陸地區人民假結婚外，於
    八十八年二月間，與壬○○辦理離婚後，復於八十八年四月間，明知高華光係大
    陸地區人民，未經許可不得入境臺灣地區，竟自行充當假結婚人頭，以使大陸地
    區男子高華光得以探親為由而申請入境來臺打工賺錢，遂於八十八年四月二十一
    日，在大陸福州市，與欲來臺工作之大陸男子高華光辦妥結婚登記，乙○○因此
    取得新臺幣一萬二千元之佣金。返臺後，乙○○即持大陸地區「福州市人民政府
    」所出具之結婚證明書，向戶政事務所辦理與高華光之結婚戶籍登記，使該管公
    務員將此不實結婚事項登載於其職務上所掌之公文書即戶籍登記簿、戶口名簿及
    乙○○之身分證上。乙○○再於八十八年七月一日，填具「大陸地區人民進入進
    入臺灣地區旅行證申請書」，及檢具所填載之「大陸地區人民進入臺灣地區保證
    書」、身分證及戶籍登記簿謄本等資料，向內政部警政署入出境管理局以配偶來
    臺探親為由，申請高華光入境而行使之，使該管公務員不知有偽，而於上開旅行
    證申請書之公文書上記載「民國八十八年四月二十一日結婚」、「大陸來臺探病
    奔喪證」等不實之事實，足以生損害於戶政機關對於戶籍管理及主管機關入境管
    制之正確性。惟高華光因故並未來臺。
五、蘇正雄（另案審結）、辛○○二人共同意圖營利，並基於行使使公務員登載不實
    結婚戶籍登記之概括犯意，明知林華安係大陸地區人民，未經許可不得入境臺灣
    地區，竟於八十七年十二月間，協議由辛○○充當結婚人頭，以使大陸地區男子
    林華安得以探親為由而申請入境來臺打工賺錢，期間毋庸履行夫妻同居義務，並
    言明辛○○於辦理結婚後，可得新臺幣三萬元，俟申請林華安入境後，可再得新
    台幣臺萬元之佣金圖利，大陸人民之工作及住處則由蘇正雄另行安排。蘇正雄乃
    於八十七年十二月三十日，提供食宿等費用，帶同辛○○前往大陸福州市，安排
    欲來臺工作之大陸男子林華安與之辦理假結婚事宜，並於八十八年二月十一日辦
    妥結婚登記，林華安並旋交付新臺幣三萬元予辛○○。辛○○返臺後，即持大陸
    地區「福州市人民政府」所出具之結婚證明書，向臺北縣土城戶政事務所辦理與
    林華安之結婚戶籍登記，使該管公務員將此不實結婚事項登載於其職務上所掌之
    公文書即戶籍登記簿、戶口名簿及辛○○之身分證上。辛○○再於八十八年三月
    十七日，填具「大陸地區人民進入臺灣地區旅行證申請書」，及檢具所填載之「
    大陸地區人民進入臺灣地區保證書」、身分證及戶籍登記簿謄本等資料，向內政
    部警政署入出境管理局以配偶來臺探親為由，申請林華安入境而行使之，使該管
    公務員不知有偽，而於上開旅行證申請書之公文書上記載「民國八十八年二月十
    一日結婚」、「大陸來臺探病奔喪證」等不實之事實，嗣因林華安之申請來臺案
    遭拒，林華安始未進入臺灣地區，惟仍足以生損害於戶政機關對於戶籍管理及主
    管機關出入境管制之正確性。迄於八十八年十一月十三日下午，管區警員在臺北
    縣中和市○○街一三二巷五之三號四樓戶口查察時，發現大陸地區人民丙○○行
    跡可疑，始循線查悉上情。
六、案經臺北縣警察局中和分局報告臺灣板橋地方法院檢察署檢察官偵查起訴。
    理  由
一、訊據被告壬○○、乙○○、辛○○、甲○○、己○○、丙○○對於右揭犯罪事實
    均坦承不諱，互核相符。訊之被告戊○○、丁○○固坦承於右開時地透過被告乙○○與大陸男子林齊良、葉祖華結婚並使公務員辦理事實欄三所載之公文書後行
    使之，惟均矢口否認有何犯行，辯稱：「我們和大陸男子林齊良、葉祖華是真結
    婚，而非假結婚。」云云。惟查，被告戊○○、丁○○確係為貪圖佣金，且不用
    和大陸男子履行夫妻同居義務始透過被告乙○○與大陸男子林齊良、葉祖華假結
    婚等情，業據被告戊○○、丁○○於警訊中供述明確（見八十八年度偵字第二五
    ００六號偵查卷第二十七至三十三頁），核與被告乙○○於本院供稱：「我帶被
    告戊○○、被告丁○○前去大陸，他們和我都有要為他們辦理假結婚之意，所以
    他們也知道是辦假結婚，所以我有於上開時地帶他們二人前往大陸和林齊良、葉
    祖華接洽。」之情節相符（見本院八十九年十月二十日訊問筆錄）。是被告戊○○、丁○○上開所辯，均係事後卸責之詞，不足採信。此外，復有壬○○、乙○○、辛○○身分證影本各一份、離婚協議書一份、戶籍謄本三份、乙○○筆記紙
    一紙、甲○○切結書一份、甲○○、壬○○與大陸地區人民之結婚證書各一份、
    大陸地區人民進入臺灣地區旅行證申請書四份、中華民國臺灣地區旅行證一份、
    大陸地區人民進入臺灣地區保證書四份、國人入出境端末查詢報表五份、財團法
    人海峽交流基金會八十八年九月十六日證明書、中華人民共和國福建省福州公證
    處證明書各一份附卷可稽。另經本院當庭勘驗被告壬○○身分證正背面，配偶欄
    上載丙○○；本院當庭勘驗被告乙○○身分證正背面，配偶欄上載高華光；當庭
    勘驗被告辛○○身分證正背面，配偶欄上載林華安；當庭勘驗被告丁紫媚身分證
    正背面，配偶欄上載己○○；當庭勘驗被告戊○○身分證正背面，配偶欄上載林
    齊良；當庭勘驗被告丁○○身分證正背面，配偶欄上載葉祖華，此有本院歷次庭
    訊筆錄可稽。事證明確，被告等犯行，均堪以認定，皆應依法論科。
二、按大陸地區人民非經主管機關許可，不得進入臺灣地區；又不得使大陸地區人民
    非法進入臺灣地區，臺灣地區與大陸地區人民關係條例第十條第一項及第十五條
    第一款分別定有明文。核被告乙○○、壬○○、甲○○所為，均係違反臺灣地區
    與大陸地區人民關係條例第十五條第一款，而觸犯同條例第七十九條第一項使大
    陸地區人民非法進入臺灣地區罪；刑法第二百十六條、第二百十四條之行使使公
    務員登載不實文書罪；被告戊○○、丁○○、辛○○所為，均係違反臺灣地區與
    大陸地區人民關係條例第十五條第一款，而觸犯同條例第七十九條第三項、第一
    項使大陸地區人民非法進入臺灣地區未遂罪（公訴人未論及戊○○、丁○○、辛○○三人雖著手於使大陸地區人民非法入境，然並未既遂，應予更正）；刑法第
    二百十六條、第二百十四條之行使使公務員登載不實文書罪；大陸地區人民即被
    告丙○○、己○○則係犯刑法第二百十六條、第二百十四條之行使使公務員登載
    不實文書罪。其等所犯刑法第二百十四條使公務員登載不實文書罪之低度行為，
    應為其持以行使之高度行為所吸收，僅論以行使使公務員登載不實文書罪。被告
    甲○○與庚○○二人間就事實欄一部分；被告乙○○、壬○○與庚○○間就事實
    欄二部分；被告乙○○、戊○○、丁○○三人間就事實欄三部分；被告辛○○與
    蘇正雄二人間就事實欄五部分；就所犯違反臺灣地區與大陸地區人民關係條例第
    七十九條第一項之罪部分，有犯意之聯絡與行為之分擔，均各為共同正犯。又被
    告庚○○、甲○○、己○○三人間就事實欄一部分；被告庚○○、乙○○、壬○○、丙○○四人間就事實欄二部分；被告乙○○、戊○○、丁○○與大陸地區男
    子林齊良、葉祖華就事實欄三部分；被告乙○○與大陸地區男子高華光就事實欄
    四部分；被告辛○○、蘇正雄與大陸地區男子林華安就事實欄五部分，就所犯刑
    法第二百十六條、第二百十四條之罪部分，各有犯意聯絡及行為分擔，均分別為
    共同正犯。被告八人先後多次犯刑法第二百十六條、第二百十四條之罪，時間緊
    接，犯罪構成要件相同，所犯罪名又屬同一，顯係基於概括犯意反覆為之，應論
    以連續犯，並加重其刑。被告乙○○先後多次所犯前開臺灣地區與大陸地區人民
    關係條例第七十九條之犯行，時間緊接，犯罪構成要件相同，所犯罪名又屬同一
    ，顯係基於概括犯意反覆為之，應論以連續犯，並加重其刑（其中臺灣地區與大
    陸地區人民關係條例第七十九條部分有既、未遂，應從較重既遂之部分論以一罪
    ）。被告乙○○、壬○○、甲○○、戊○○、丁○○、辛○○所犯上開二罪（指
    臺灣地區與大陸地區人民關係條例第七十九條與刑法第二百十六條、第二百十四
    條部分）間，均有方法結果之牽連關係，為牽連犯，應依刑法第五十五條之規定
    從一重之臺灣地區與大陸地區人民關係條例第七十九條第一項之規定處斷。被告
    戊○○、丁○○、辛○○著手於實施使大陸地區人民非法進入臺灣地區，但該等
    大陸地區人民並未達到入境之程度，故被告戊○○、丁○○、辛○○之前開行為
    僅屬未遂，應依刑法第二十六條之規定減輕其刑。爰審酌被告乙○○、壬○○、
    辛○○、甲○○、戊○○、丁○○不思合法正當途徑獲得財富，竟運用智慧於不
    當之途，使大陸地區人民己○○、丙○○非法進入臺灣地區，且大陸地區人民即
    被告己○○、丙○○不以正當方法進入臺灣地區，然被告乙○○、壬○○、辛○○、甲○○、己○○、丙○○等人犯後坦承犯行，甚有悔意，而被告戊○○、丁○○二人犯後飾詞卸責、毫無悔意等一切情狀，各量處如主文所示之刑，並諭知
    罰金易服勞役之折算標準，以資懲儆。
據上論斷，應依刑事訴訟法第二百九十九條第一項前段，臺灣地區與大陸地區人民關
係條例第七十九條第一項、第十五條第一款，刑法第十一條前段、第二十八條、第五
十六條、第二百十六條、第二百十四條、第五十五條、第二十六條、第四十二條第二
項、第三項，罰金罰鍰提高標準條例第一條前段、第二條，現行法規所定貨幣單位折
算新臺幣條例第二條，判決如主文。
本案經檢察官鄭嘉欣到庭執行職務。
中      華      民      國    八十九    年      十二    月      七      日
                                  臺灣板橋地方法院刑事第四庭
                                          法  官  許必奇
右正本證明與原本無異。
如不服本判決，應於判決送達後十日內向本院提出上訴狀 (應附繕本) ，上訴於臺灣
高等法院。
                                          書記官  高玉彬
中      華      民      國    八十九    年      十二    月      十八    日
附錄：臺灣地區與大陸地區人民關係條例第七十九條第一項、第十五條第一款，刑法
      第二百十六條、第二百十四條。
台灣地區與大陸地區人民關係條例第七十九條
違反第十五條第一款規定者，處五年以下有期徒刑、拘役或科或併科新台幣五十萬元
以下罰金。
前項之未遂犯罰之。
臺灣地區與大陸地區人民關係條例第十五條：
一、使大陸地區人民非法進入臺灣地區。
二、招攬臺灣地區人民未經許可使之進入大陸地區。
三、使大陸地區人民從事未經許可或與許可目的不符之活動。
四、僱用大陸地區人民從事未經許可或與許可範圍不符之工作。
五、居間介紹他人為前款之行為。
刑法第二百十六條
行使第二百十條至第二百十五條之文書者，依偽造、變造文書或登載不實事項或使登
載不實事項之規定處斷。
刑法第二百十四條
明知為不實之事項，而使公務員登載於職務上所掌之公文書，足以生損害於公眾或他
人者，處三年以下有期徒刑、拘役或五百元以下罰金。


司法院資訊處製作；財團法人民間司法改革基金會備份。
